臺灣臺南地方法院刑事判決
110年度易緝字第19號
110年度易緝字第20號
公  訴  人  臺灣臺南地方檢察署檢察官
被      告  王彥翔



上列被告因詐欺等案件，經檢察官提起公訴（109年度偵緝字第3
88號、109年度偵緝字第389號、109年度偵緝字第390號、109年
度偵緝字第391號）及追加起訴（109年度偵緝字第383號），被
告於本院準備程序中就被訴事實均為有罪之陳述，經本院合議庭
裁定改由受命法官獨任進行簡式審判程序，並合併審理，判決如
下：                  
    主  文
甲○○犯如附表編號一至五「罪刑及沒收」欄所示之罪，均累犯
，各處如附表編號一至五「罪刑及沒收」欄所示之刑及沒收。應
執行有期徒刑壹年陸月，如易科罰金，以新臺幣壹仟元折算壹日
；沒收部分併執行之。
    事  實
一、甲○○前因數次犯詐欺、偽造文書等案件，經分別判處罪刑確
    定，並經臺灣士林地方法院以99年度聲字第2012號裁定應執
    行有期徒刑5年6月確定，及經本院以100年度聲字第148號裁
    定應執行有期徒刑1年6月確定；再因誣告案件，經本院以10
    1年度簡字第584號判決判處有期徒刑3月確定，其入監執行
    接續執行上開刑期後，於民國105年9月15日執行完畢出監。
二、詎甲○○猶不思悛悔，於前揭有期徒刑執行完畢後5年內，竟
    意圖為自己不法之所有，而各基於詐欺取財之犯意，分別於
    附表編號1至4所示之時、地，以如附表編號1至4所示之手段
    ，詐得如附表編號1至4所示之他人財物得逞（各次之時間、
    地點、行為及所得財物等均詳如附表編號1至4所示）；其另
    為自己不法所有之意圖，基於變易持有為所有之侵占犯意，
    於附表編號5所示之時、地，以如附表編號5所示之手段，將
    如附表編號5所示之他人財物侵占入己（時間、地點、行為
    及所得財物等均詳如附表編號5所示）。嗣經警據報循線追
    查，乃分別查悉上情。
三、案經林秋恬、陳曉倫及林欣儀、楊瓊時分別訴由臺南市政府
    警察局新營分局、永康分局、第五分局移送臺灣臺南地方檢
    察署檢察官偵查起訴，暨臺南市政府警察局第三分局移送臺
    灣高雄地方檢察署檢察官呈請臺灣高等檢察署檢察長令轉臺
    灣臺南地方檢察署檢察官偵查後追加起訴。
    理  由
一、按被告甲○○所犯均為死刑、無期徒刑、最輕本刑3年以上有
    期徒刑以外之罪，亦均非高等法院管轄之第一審案件，其就
    被訴事實均為有罪之陳述，經告知簡式審判程序之旨，並聽
    取檢察官及被告之意見後，本院依刑事訴訟法第273條之1第
    1項規定裁定進行簡式審判程序，是本案之證據調查，依同
    法第273條之2規定，不受同法第159條第1項、第161條之2、
    第161條之3、第163條之1，及第164條至第170條所規定證據
    能力認定及調查方式之限制，合先敘明。
二、上開犯罪事實，業據被告於本院準備程序及審理中均坦承不
    諱，並分別有如附表編號1至5所列之證據足資佐證，堪認被
    告任意性之自白確均與事實相符，堪以採信；是本件事證明
    確，被告犯行均洵堪認定，應予依法論科。
三、論罪科刑：
  ㈠被告如附表編號5所示之行為後，刑法第335條第1項侵占罪之
    規定固於108年12月25日修正公布施行，同年月27日生效，
    惟該次修正並未更動侵占罪之構成要件，僅將法定刑由原定
    之「處5年以下有期徒刑、拘役或科或併科（銀元）1,000元
    以下罰金」，異動為「處5年以下有期徒刑、拘役或科或併
    科（新臺幣）30,000元以下罰金」；其中修正前規定科或併
    科銀元1,000元以下罰金部分，依刑法施行法第1條之1第1項
    、第2項前段規定之適用結果，即可科或併科新臺幣（下同
    ）30,000元以下罰金，修正意旨亦係依前開規定換算調整罰
    金數額，使刑法分則各罪罰金數額具內在邏輯一致性，是修
    正前、後該項規定之規範內容及刑度並未變更，對被告尚無
    有利或不利之情形，無庸為新、舊法之比較，先予指明。
  ㈡被告先後以不實之訊息使附表編號1至4所示之被害人均誤信
    為真，而分別依指示將附表編號1至3所示之金額轉入被告所
    指定如附表編號1至3所示之帳戶內或交付現金款項，及將附
    表編號4所示之機車交付被告，即均係以詐術使附表編號1至
    4所示之被害人因陷於錯誤而交付財物，故核被告如附表編
    號1至4所示之行為，各係犯刑法第339條第1項之詐欺取財罪
    。至被告如附表編號1所示之行為中，固曾透過網際網路連
    結至社群網站「Facebook」之「演唱會【讓票•換票•求票】
    演唱會門票入場券」社團網頁，以假名「王澤」刊登其有周
    興哲演唱會門票之虛偽訊息，然據證人即被害人林秋恬所述
    ，被告僅留言稱其有周興哲演唱會門票，係證人林秋恬私下
    與之聯繫後始約定交易（參警卷㈠第1至2頁；本判決引用之
    卷宗代號均詳如附表【卷宗代號說明】所示，下同），且亦
    無證據可證被告當時在上開網頁內留言之具體內容，尚難逕
    認被告曾以網際網路直接向公眾散布販售門票之訊息或刊登
    廣告，即無從論以刑法第339條之4第1項第3款之以網際網路
    對公眾散布而詐欺取財罪，檢察官起訴意旨亦同此認定，附
    此敘明。
  ㈢又按刑法上之侵占罪，以意圖為自己或第三人不法之所有，
    而擅自處分自己持有之他人所有物，即變更持有之意為不法
    所有之意，為其構成要件（最高法院92年度臺上字第3450號
    判決意旨參照）。查被告因將附表編號5所示之甲機車交付
    修繕，而由證人即被害人乙○○交付乙機車供其代步使用，乃
    保管、持有乙機車，竟於受證人乙○○通知及催告後，仍擅自
    繼續騎用乙機車而拒不歸還，且其後均藉故推託避不處理，
    嗣後更隨處停放，未返還證人乙○○亦未通知證人乙○○領回，
    顯係以所有人自居而任意處分上開乙機車，核其所為則係犯
    刑法第335條第1項之侵占罪。
  ㈣被告於附表編號2所示之犯行中，固有陸續傳遞如附表編號2
    所示不實訊息之舉動，致證人即被害人林欣儀陷於錯誤而依
    其指示轉帳（詐欺既遂）或及時發現有異而未轉帳（詐欺未
    遂），然被告此等施用詐術之舉動係為達向證人林欣儀詐取
    財物之同一目的，於密接之時間、基於類似之詐騙事由所為
    ，其主觀上應係基於單一之詐欺犯意，客觀上所侵害者亦為
    同一被害人之財產法益，各舉動之獨立性甚為薄弱，在刑法
    評價上以視為數個舉動之接續施行，合為包括之一行為予以
    評價，較為合理，屬接續犯，僅論以一詐欺取財既遂罪。
  ㈤被告所犯如附表編號1至4所示之詐欺取財犯行及附表編號5所
    示之侵占犯行，係於不同時、地以不同方式對不同之被害人
    分別違犯，其犯意有別，行為互殊，應予分論併罰（共5罪
    ）。
  ㈥被告曾於105年9月15日受如事實欄「一」所述之有期徒刑執
    行完畢，有臺灣高等法院被告前案紀錄表在卷可參，其於5
    年內故意再犯本件有期徒刑以上之各罪，均為累犯；且被告
    前即因犯詐欺等財產犯罪而入監服刑，竟仍無視法紀再犯本
    案各罪，顯見其刑罰反應力格外薄弱，自我控管之能力欠缺
    ，主觀上有特別之惡性，爰各依刑法第47條第1項規定加重
    其刑。
  ㈦茲審酌被告正值青年，竟不思憑己力以正當方法獲取所需，
    恣意以詐術向附表編號1至4所示之被害人獲取財物而自行花
    用或變賣使用，顯見其無視法紀、漠視他人財產權益之心態
    ，所為造成各被害人之財產損害，破壞正常交易秩序，對民
    眾財產安全及社會治安均造成危害；且被告擅自侵占所持有
    如附表編號5所示之乙機車，亦侵害他人之財產權益，造成
    他人之不便，均屬不該。惟念被告犯後已坦承犯行不諱，兼
    衡被告犯罪之手段、所得之財物金額、對各被害人造成之損
    害情形，暨被告自陳學歷為大學畢業，羈押前從事物流司機
    之工作，已婚，須扶養1個未成年之兒子（參本院卷㈡第297
    頁）之智識程度、家庭生活狀況等一切情狀，分別量處如主
    文所示之刑，及均諭知易科罰金之折算標準，並定其應執行
    之刑，暨諭知應執行刑之易科罰金折算標準，以示懲儆。
四、沒收部分：
  ㈠扣案3,000元款項係證人許瓊玲自願交付員警查扣，屬被告所
    有、於附表編號3所示犯行中取得之部分詐騙所得，應依刑
    法第38條之1第1項前段規定宣告沒收；且因該款項已扣案，
    並無不能或不宜執行沒收之情形，故不另為追徵價額之諭知
    。
  ㈡被告所詐得如附表編號1所示之3,000元、附表編號2所示之8,
    000元及附表編號3所示之5,000元均為其犯罪所得；如附表
    編號4所示之機車則據被告自陳經其變賣，獲有50,000元之
    款項（參本院卷㈡第276頁），自同屬被告之犯罪所得，且上
    開款項均未經尋獲或發還，均應分別依刑法第38條之1第1項
    前段規定宣告沒收，於全部或一部不能沒收或不宜執行沒收
    時，則應依同條第3項規定，追徵其價額。惟本件沒收，不
    影響於第三人對沒收標的之權利或因犯罪而得行使之債權，
    仍得依相關法律規定辦理。
  ㈢如附表編號5所示被告侵占之乙機車業經員警尋獲後發還證人
    乙○○領回，被告未保有上開犯罪所得，不予宣告沒收，併此
    指明。  ㈡
據上論斷，應依刑事訴訟法第273條之1第1項、第299條第1項前
段，刑法第335條第1項、第339條第1項、第47條第1項、第51條
第5款、第41條第1項前段、第8項、第38條之1第1項前段、第3項
、第40條之2第1項，刑法施行法第1條之1第1項，判決如主文。
本案經檢察官黃莉琄提起公訴，檢察官盧駿道追加起訴，檢察官
丙○○到庭執行職務
中　　華　　民　　國　　110 　年　　8 　　月　　19　　日
　　　　　　　　　      刑事第四庭   法　官　 蔡盈貞
以上正本證明與原本無異。
如不服本判決應於收受本判決後20日內向本院提出上訴書狀，並
應敘述具體理由。其未敘述上訴理由者，應於上訴期間屆滿後20
日內向本院補提理由書狀（均須按他造當事人之人數附繕本）「
切勿逕送上級法院」。 
　　　　　　　　　　　　　　　　　   書記官　 林耿慧　
中　　華　　民　　國　　110 　年　　8 　　月　　19　　日
附錄所犯法條：
刑法第335條
意圖為自己或第三人不法之所有，而侵占自己持有他人之物者，
處5年以下有期徒刑、拘役或科或併科3萬元以下罰金。
前項之未遂犯罰之。

刑法第339條
意圖為自己或第三人不法之所有，以詐術使人將本人或第三人之
物交付者，處5年以下有期徒刑、拘役或科或併科50萬元以下罰
金。
以前項方法得財產上不法之利益或使第三人得之者，亦同。
前二項之未遂犯罰之。
附表：（金額均為新臺幣）     【卷宗代號說明】  警卷㈠：臺南市政府警察局新營分局南市警營偵字第1080261708號刑案偵查卷宗。 警卷㈡：臺南市政府警察局永康分局南市警永偵字第1080315588號刑案偵查卷宗。 警卷㈢：臺南市政府警察局永康分局南市警永偵字第1080264393號刑案偵查卷宗。 警卷㈣：臺南市政府警察局第五分局南市警五偵字第1080284574號刑案偵查卷宗。 追加警卷：臺南市政府警察局第三分局南市警三偵字第1080496932號刑案偵查卷宗。 偵卷㈡：臺灣臺南地方檢察署108年度偵字第12229號偵查卷宗。 偵卷㈢：臺灣臺南地方檢察署108年度偵字第10551號偵查卷宗。 偵卷㈣：臺灣臺南地方檢察署108年度偵字第12567號偵查卷宗。 追加偵卷：臺灣臺南地方檢察署109年度偵緝字第383號偵查卷宗。 本院卷㈠：本院109年度易字第924號刑事卷宗。 本院卷㈡：本院110年度易緝字第19號刑事卷宗。 追加本院卷㈠：本院109年度易字第1011號刑事卷宗。     編號 犯罪時、地及行為 備註 證據 罪刑及沒收   1 甲○○明知其並無真正出售下述門票之意思，竟意圖為自己不法之所有，基於詐欺取財之犯意，於108年5月2日透過網際網路連結社群網站「Facebook」（下稱臉書）之「演唱會【讓票•換票•求票】演唱會門票入場券」社團網頁，以假名「王澤」刊登其有周興哲演唱會門票之虛偽留言，致林秋恬於同日某時瀏覽後以私訊向甲○○洽詢，因而誤信甲○○持有上開門票而可購買，即依甲○○指示於108年5月4日12時21分許轉帳3,000元至甲○○申辦之中國信託商業銀行帳號0000-0000-0000號帳戶（下均稱中信帳戶）內，旋為甲○○自行提領花用；甲○○即以前揭方式向林秋恬詐取上開財物得逞。嗣因林秋恬發覺遭騙而報警處理，乃為警查知上情。 本院110年度易緝字第19號（即臺灣臺南地方檢察署檢察官109年度偵緝字第388、389、390、391號起訴書犯罪事實欄「一、（一）」所示之事實。） ⑴證人即被害人林秋恬於警詢中之證述（警卷㈠第1至3頁）。 ⑵臉書訊息對話截圖資料（警卷㈠第5至21頁）。 ⑶林秋恬簽立之郵局切結書（警卷㈠第23頁）。 ⑷左列中信帳戶之開戶基本資料及存款交易明細（警卷㈠第27至31頁）。 ⑸110年8月4日本院公務電話紀錄（本院卷㈡第241頁）。  甲○○犯詐欺取財罪，累犯，處有期徒刑肆月，如易科罰金，以新臺幣壹仟元折算壹日。 未扣案之犯罪所得新臺幣參仟元沒收，於全部或一部不能沒收或不宜執行沒收時，追徵其價額。   2 甲○○意圖為自己不法之所有，基於詐欺取財之單一犯意，於108年5月5日先假意向林欣儀承租位於臺南市○○區○○○路000號2樓（三發匯世界）之套房，並約定其須先支付2個月之押租金42,000元後，即於同日23時許以預約轉帳之方式佯裝其已匯款50,000元至林欣儀指定之帳戶，再向林欣儀謊稱：其已轉帳押租金，惟不慎多匯8,000元，要求林欣儀退回該部分款項云云，致林欣儀陷於錯誤，於翌（6）日0時18分許轉帳8,000元至甲○○指定之中信帳戶（起訴書誤載帳號，業經檢察官當庭更正）內；甲○○復於該日19時許接續以相同方式向林欣儀訛稱：其不慎轉帳100,000元至林欣儀帳戶，請林欣儀匯回云云，惟因林欣儀及時警覺有異，發現甲○○係使用預約轉帳且約定款項均未轉入，而未依甲○○指示再轉帳，甲○○始未再得逞，然甲○○仍以前揭方式向林欣儀詐取8,000元得手。其後經林欣儀報警處理，而為警查悉上情。 本院110年度易緝字第19號（即臺灣臺南地方檢察署檢察官109年度偵緝字第388、389、390、391號起訴書犯罪事實欄「一、（二）」所示之事實。） ⑴證人即被害人林欣儀於警詢、偵查中之證述（警卷㈡第5至10頁，偵卷㈡第51至52頁）。 ⑵房屋租賃契約書影本（警卷㈡第23至27頁）。 ⑶被告預約轉帳畫面之截圖資料（警卷㈡第34頁）。 ⑷林欣儀之網路銀行轉帳資料（警卷㈡第35頁）。 ⑸被告與林欣儀之「LINE」對話紀錄（偵卷㈡第55至73頁）。 ⑹中國信託商業銀行股份有限公司108年11月5日中信銀字第108224839240273號函暨左列中信帳戶之開戶基本資料、存款交易明細（偵卷㈡第77至87頁）。 ⑺中國信託商業銀行股份有限公司108年11月28日中信銀字第108224839260739號函暨預約轉帳功能相關資料（偵卷㈡第89至99頁）。 ⑻110年8月4日本院公務電話紀錄（本院卷㈡第241頁）。 甲○○犯詐欺取財罪，累犯，處有期徒刑伍月，如易科罰金，以新臺幣壹仟元折算壹日。 未扣案之犯罪所得新臺幣捌仟元沒收，於全部或一部不能沒收或不宜執行沒收時，追徵其價額。   3 甲○○明知自己非光陽機車之代理商或員工，亦未從事報廢機車買賣，竟意圖為自己不法之所有，基於詐欺取財之犯意，於108年5月10日21時許，在位於臺南市○○區○○○街00號14樓之5之租屋處內，向房東陳曉倫佯稱：其在銓峰車業上班，有報廢機車可販售云云，致陳曉倫陷於錯誤，當場交付定金5,000元與甲○○，及於翌（11）日再依甲○○指示轉帳3,000元至其所指定由不知情之許瓊玲申辦之中國信託商業銀行帳號0000-0000-0000號帳戶內，以抵償甲○○積欠之債務；甲○○即以前揭方式向陳曉倫詐取共8,000元得手。嗣因陳曉倫未收到報廢機車，發覺受騙而報警處理，乃查獲上情。 本院110年度易緝字第19號（即臺灣臺南地方檢察署檢察官109年度偵緝字第388、389、390、391號起訴書犯罪事實欄「一、（三）」所示之事實。） ⑴證人即被害人陳曉倫於警詢、偵查中之證述（警卷㈢第4至6頁，偵卷㈢第73至74頁）。 ⑵證人即陳曉倫配偶歐吉文於偵查中之證述（偵卷㈢第74頁）。 ⑶證人即左列帳戶申辦人許瓊玲於警詢、偵查中之證述（警卷㈢第7頁正面至第9頁反面，偵卷㈢第59至60頁）。 ⑷證人陳庭尉於警詢中之證述（警卷㈢第10至11頁）。 ⑸證人即銓峰車業股份有限公司員工侯俊忠於偵查中之證述（偵卷㈢第119至120頁）。 ⑹臺南市政府警察局永康分局扣押筆錄、扣押物品目錄表（警卷㈢第12至15頁）。 ⑺被告交付陳曉倫之證件照片（警卷㈢第21頁）。 ⑻陳曉倫之網路銀行轉帳資料（警卷㈢第21頁）。 ⑼被告與歐吉文之「LINE」對話紀錄（警卷㈢第22至23頁）。 ⑽被告與許瓊玲之「LINE」對話紀錄（警卷㈢第24至28頁）。 ⑾被告之銓峰車業股份有限公司辭職書（偵卷㈢第123頁）。 ⑿被告之勞工保險加保、退保申報表（偵卷㈢第129至131頁）。 ⒀110年8月4日本院公務電話紀錄（本院卷㈡第241頁）。 甲○○犯詐欺取財罪，累犯，處有期徒刑伍月，如易科罰金，以新臺幣壹仟元折算壹日。 扣案新臺幣參仟元沒收；未扣案之犯罪所得新臺幣伍仟元沒收，於全部或一部不能沒收或不宜執行沒收時，追徵其價額。   4 甲○○明知自己並無真正出資購買下列機車之意思，竟意圖為自己不法之所有，基於詐欺取財之犯意，於108年6月5日10時許，在楊瓊時所經營、位於臺南市○區○○路0000號之翔奕汽機車精品行內，向楊瓊時佯稱：其欲購買機車，2天後會付款，要先辦理機車過戶云云，致楊瓊時陷於錯誤，於同日將車號000-0000號機車先過戶至其祖母王詹蘭名下，並於同日晚間18時許交付上開機車與甲○○，甲○○即以前揭方式詐取上開機車得逞；嗣因甲○○於翌（6）日（起訴書誤載為11日）即將上開機車以50,000元變賣過戶予他人，卻未支付任何購車款項，楊瓊時始知受騙而報警查悉上情。 本院110年度易緝字第19號（即臺灣臺南地方檢察署檢察官109年度偵緝字第388、389、390、391號起訴書犯罪事實欄「一、（四）」所示之事實。） ⑴證人即被害人楊瓊時於警詢、偵查中之證述（警卷㈣第1至2頁，偵卷㈣第49至51頁）。 ⑵左列機車之車輛詳細資料報表（警卷㈣第15頁，本院卷㈠第163頁）。 ⑶被告與楊瓊時之「LINE」對話紀錄（警卷㈣第20至21頁，偵卷㈣第55至67頁）。 ⑷被告提供之王詹蘭身分證翻拍照片（警卷㈣第23頁）。 ⑸交通部公路總局嘉義區監理所臺南監理站108年10月29日嘉監南站字第1080278777號函暨左列機車之車籍異動相關資料（偵卷㈣第71至79頁）。 ⑹109年9月16日本院公務電話紀錄（本院卷㈠第99頁）。 ⑺臺南市政府警察局第五分局109年10月26日南市警五偵字第1090546845號函暨刑事案件調查訪談紀錄表、過戶登記書、機車新領牌照登記書（本院卷㈠第153至161頁）。 甲○○犯詐欺取財罪，累犯，處有期徒刑陸月，如易科罰金，以新臺幣壹仟元折算壹日。 未扣案之變賣所得新臺幣伍萬元沒收，於全部或一部不能沒收或不宜執行沒收時，追徵其價額。   5 甲○○於108年6月19日15時許前往吳朝琴所經營位於臺南市○○區○○路0段00號之溪泉機車行，將其另案侵占所得之車號000-000號機車（下稱甲機車，甲○○所涉此部分侵占犯行另經本院判決確定）交付維修，經吳朝琴之子乙○○交付車號000-000號機車（下稱乙機車）供其代步使用後，原應於甲機車修繕完竣後立即歸還乙機車，然甲○○竟萌生為自己不法所有之意圖，基於變易持有為所有之侵占犯意，於108年6月21日受乙○○通知甲機車已修繕完成及108年8月2日受乙○○催告還車後，仍擅自繼續騎用乙機車而拒不歸還，且其後均藉故推託避不處理，以前述方式將乙機車侵占入己；嗣因乙○○於108年8月20日報警處理，始為警查知上情，並於108年11月15日尋獲乙機車（已發還乙○○領回）。 本院110年度易緝字第20號（即臺灣臺南地方檢察署檢察官109年度偵緝字第383號追加起訴書犯罪事實欄所示之事實。） ⑴證人即被害人乙○○於警詢中之證述（追加警卷第1至4頁）。 ⑵乙○○之手機通聯紀錄及簡訊翻拍照片（追加警卷第5頁）。 ⑶左列乙機車之臺南市政府警察局車輛協尋電腦輸入單（追加警卷第32頁）。 ⑷左列乙機車之車輛詳細資料報表（追加警卷第35頁）。 ⑸109年4月30日臺灣臺南地方檢察署公務電話紀錄表（追加偵卷第31頁）。 ⑹109年9月16日本院公務電話紀錄（追加本院卷㈠第47頁）。 ⑺臺南市政府警察局第三分局109年9月29日南市警三偵字第1090499138號函暨失車案件基本資料詳細畫面報表（追加本院卷㈠第67至69頁）。 甲○○犯侵占罪，累犯，處有期徒刑肆月，如易科罰金，以新臺幣壹仟元折算壹日。